【裁判字號】    90,易,404
【裁判日期】    900404
【裁判案由】    違反公司法
【裁判全文】
臺灣臺北地方法院刑事判決                            九十年度易字第四四號
    公  訴  人  臺灣臺北地方法院檢察署檢察官
    被      告  甲○○
右列被告因違反公司法案件，經檢察官聲請簡易判決處刑（八十九年度偵字第八八八
七號），本院受理後認不宜簡易判決處刑（九十年度簡字第二八三號），應依通常程
序審理，判決如左：
    主  文
甲○○無罪。
    理  由
一、公訴意旨略稱：甲○○係設於臺北市大安區○○○路○段一二三號十樓之一隆鼎
    國際股份有限公司（下稱隆鼎公司）負責人，明知隆鼎公司所登記之營業範圍為
    一般進出口貿易、鞋類襪子皮帶成衣鞋油之買賣、代理或經銷國內外有關廠商產
    品及其報價投標等業務，詎其竟自民國八十九年三月間起，在前址五樓之一隆鼎
    公司辦公室內，經營登記範圍以外之皮鞋打樣（鞋樣設計製造）業務，嗣於同年
    三月二十八日，為臺北市政府建設局派員查獲。因認被告甲○○違反公司法第十
    五條第一項之規定，涉有同條第三項之罪嫌。
二、按犯罪事實應依證據認定之，無證據不得推定其犯罪事實。又不能證明被告犯罪
    者，應諭知無罪之判決，刑事訴訟法第一百五十四條、第三百零一條第一項分別
    定有明文。又所謂認定犯罪事實之證據，係指足以認定被告確有犯罪行為之積極
    證據而言，該項證據自須適合於被告犯罪事實認定，始得採為斷罪資料；又苟未
    能發現相當證據，或證據不足以證明，自不能以推測或擬制之方法，以為裁判基
    礎；且在訴訟上用以證明事實之證據，須於通常一般之人均不致於有所懷疑，而
    得確信其為真實之程度者，始得據以為有罪之認定，倘其證明尚未達到此一程度
    ，而有合理之懷疑性存在，致使無從為有罪之確信時，即應為無罪之判決。最高
    法院二十九年上字第三一０五號、四十年台上字第八六號、七十六年台上字第四
    九八六號判例意旨參照。公訴人認被告涉有前開犯行無非係以隆鼎公司在前址五
    樓之一辦公室內，置有削皮機二台、平車二台、砂輪機一台等製造皮鞋之機器，
    每日製造二至三雙鞋樣，業據證人即隆鼎公司職員李淑女證述甚詳，並有臺北市
    政府建設局加強取締違章工廠勘查紀錄表影本附卷可稽；又隆鼎公司經營項目僅
    限於鞋類買賣等業務，有公司執照、查詢資料影本附卷可稽，則該公司實際從事
    之皮鞋打樣業務，與其登記之買賣業務顯然不符，資為論據。
三、訊據被告甲○○固供認右揭時地從事皮鞋打樣工作一事，惟堅決否認有何經營登
    記範圍以外業務犯行，辯稱：伊係貿易公司，為招攬客戶需設計皮鞋，皮鞋打樣
    係自行使用作為樣品，既非他人委託，亦無對外營業及任何營業收入等語。經查
    ：被告經營之隆鼎公司係從事鞋類進出口貿易，依國外廠商需求製作貨品樣示，
    客戶確認後下訂單，隆鼎公司再委由第三人之鞋類製造商在越南等地生產製造後
    並直接運交至各該客戶處一節，此經被告供述在卷，核與證人即隆鼎公司樣品整
    理包裝員李淑女於偵查中證稱：「（樣品是作何事？）開發設計給外國客戶，再
    拿他們的訂單回來，（看完後是否會下訂單？）是，我們再下訂單於國外製鞋工
    廠。」等情（見偵卷第十四頁反面）悉相一致；且徵之被告所提之信用狀、發票
    及載貨證券等資料，被告分別於八十九年三月、四月、七月及九十年一月，出售
    英國、加拿大及新加坡廠商，數量七千八百雙、五千零十六雙、九百雙、一萬一
    千零八雙，價值美金（下同）四萬三千六百八十元、二萬八千七百九十二點八元
    、六千三百元及四萬七千四百十四點九六元之鞋類，衡其出貨之時間、數量及價
    格，顯見鞋類進出口貿易確為隆鼎公司主要業務，被告為此而為皮鞋打樣應係為
    推介產品以便客戶下單訂購之情，自非無據。再者被告既為經營其鞋類出口貿易
    依買方需求而為打樣設計工作，供為客戶參考選取之用，性質上應屬其鞋類貨樣
    買賣之附隨業務而不可分，灼然至明，經濟部亦以「如係因經營鞋類買賣業務，
    而需提供展示各種鞋類樣式，以供顧客選擇，所為之『皮鞋打樣』，則可視其為
    買賣業務之一部分」等語，而同本院之前開認定，有該部九十年三月九日經（九
    ○）商字第○九○○二○四三○三○號函在卷可考；況遍觀全卷，亦查無證據資
    為認定被告之打樣工作係單純接受他人委託製作而有收受報酬情事，自不足以被
    告於公司進行皮鞋打樣之事遽論其所為超出登記事項範圍。綜上所陳，被告之皮
    鞋打樣工作係屬其鞋類貿易業務之一部，並非所登記「一般進出口貿易」外之業
    務，所辯堪可採信，而與公司法第十五條之構成要件未合。此外復查無其他積極
    證據足認被告有公訴人所指之犯行，不能證明犯罪揆諸首開法條規定及判例意旨
    ，自應為無罪判決之諭知，以免冤抑。
據上論斷，應依刑事訴訟法第四百五十二條、第三百零一條第一項前段，判決如主文
。
本案經檢察官陳弘杰到庭執行職務
中      華      民      國      九十      年      四      月      四    日
                                      臺灣臺北地方法院刑事第四庭
                                          法  官  吳  定  亞
右正本證明與原本無異。
如不服本判決，應於判決送達後十日內，向本院提出上訴狀。
              書記官  巫  美  華
中      華      民      國      九十      年      四     月      六     日


司法院資訊處製作；財團法人民間司法改革基金會備份。
